臺灣士林地方法院交通事件裁定　　　　 96年度交聲字第630號
原處分機關　交通部公路總局臺北區監理所基隆監理站
異　議　人
即受處分人　甲○○
上列異議人即受處分人因違反道路交通管理處罰條例案件，對於
交通部公路總局臺北區監理所基隆監理站於民國96年6 月20日所
為之處分（原處分案號：基監字第裁42─C00000000 號），聲明
異議，本院裁定如下：
    主  文
原處分撤銷。
甲○○不罰。
    理  由
一、異議意旨略以：異議人即受處分人甲○○於民國96年3 月5
    日15時40分許，駕駛車號6116─DE號自小客車行經臺北縣瑞
    芳鎮臺二線75公里處時，遭執勤警察舉發「駕車行經有燈光
    號誌管制之交岔路口闖紅燈」之違規行為，因異議人沒有闖
    越紅燈，而當時違規地點距離執勤警察約有50公尺之遠，警
    察能否看見異議人闖紅燈顯有疑義，且警察亦無法提出明確
    證據證明異議人有闖紅燈行為，是原處分於法有違，為此聲
    明異議云云。
二、原處分意旨略以：異議人於上揭時間駕駛車號6116─DE號自
    小客車行經臺北縣瑞芳鎮臺二線75公里處時，見燈光號誌已
    完全轉換為紅燈，仍逕行通過該路口，為臺北縣政府警察局
    瑞芳分局執勤警察發現，依法製單舉發，經交通部公路總局
    臺北區監理所基隆監理站認定異議人違規事實明確，爰依道
    路交通管理處罰條例第53條第1 項、第63條第1 項第3 款之
    規定裁處異議人新臺幣二千七百元罰鍰，並記違規點數三點
    。
三、經查：
  (一)按汽車駕駛人，行經有燈光號誌管制之交岔路口闖紅燈者，
    處新臺幣一千八百元以上五千四百元以下罰鍰，並記違規點
    數三點，道路交通管理處罰條例第53條第1 項、第63條第1
    項第3 款分別定有明文。惟「闖紅燈」如何定義，法無明文
    規定，參酌道路交通標誌標線號誌設置規則第206 條規定：
    「車輛面對圓形紅燈表示禁止通行，不得超越停止線或進入
    路口」，是車輛面對行車管制號誌顯示為圓形紅燈時，仍行
    駛超越停止線者，即屬「闖紅燈」之行為。另按法院受理交
    通事件，準用刑事訴訟法之規定，道路交通管理處罰條例第
    89條前段定有明文。依最高法院76年臺上字第4986號判例所
    揭示：「認定犯罪事實所憑之證據，雖不以直接證據為限，
    間接證據亦包括在內，然而無論直接或間接證據，其為訴訟
    上之證明，須於通常一般之人均不致有所懷疑而得確信其為
    真實之程度者，始得據為有罪之認定」之證據法則，於法院
    審理行為人違反道路交通管理處罰條例案件時自當有其適用
    。換言之，法院於審理行為人違反道路交通管理處罰條例案
    件，為事實之認定時，如就原處分機關所認定之行為人違規
    事實尚乏積極證據，或仍有合理之懷疑，而無從確信行為人
    有該當於道路交通管理處罰條例各該處罰條文之構成要件事
    實時，即應依刑事訴訟法上之「罪疑唯輕原則」，作對受處
    分人有利之認定。
  (二)本件異議人違規事實，雖有臺北縣政府警察局北縣警交字第
    C00000000 號舉發違反道路交通管理事件通知單在卷可稽，
    然據證人即舉發警察游慶祥於本院審理時證稱：「（請陳述
    異議人當時違規事實？）當時於十五時三十分左右，就看到
    異議人從濱海公路往瑞芳宜蘭方向行駛，當事人在黃燈閃過
    三秒後，異議人沒有踩煞車，直接就超過停止線與斑馬線，
    所以認定她闖紅燈，所以攔停製單告發，異議人一直說她沒
    有闖紅燈」、「（你的位置到異議人闖紅燈的位置有多遠？
    ）約一百公尺」、「（異議人闖紅燈的交通號誌，黃燈先閃
    三秒後再轉為紅燈？）是」、「（現場號誌如何變換？）黃
    燈三秒變紅燈，紅燈四十五至五十秒變綠燈，綠燈五十五秒
    變黃燈」、「（你看到異議人違規時，交通號誌是紅燈或是
    黃燈？）異議人是搶黃闖紅，後更正為確定為闖紅燈」、「
    （你看到異議人的車輛位置在何處？）我看到車輛過第二個
    斑馬線的位置《法官請證人在現場圖標示位置》」、「（第
    一條斑馬線與第二條斑馬線距離多遠？）約二十公尺」、「
    （三秒鐘的時間，異議人是否有可能從第一斑馬線開到第二
    條斑馬線？）可能」等語（見本院96年8 月17日訊問筆錄）
    。稽考證人之證言，先稱異議人是「搶黃闖紅」，後改稱「
    闖紅燈」，足見證人無法確定異議人究係「闖黃燈」，抑或
    「闖紅燈」，其證言已有瑕疵。再者，證人之值勤所在位置
    距離停止線約有一百公尺之遠，其目睹異議人闖紅燈時，異
    議人之汽車位置是在超過過第二條斑馬線處，已離停止線至
    少有二十公尺，而黃燈僅有三秒即轉換為紅燈，衡情以當時
    證人距離異議人有一百公尺之遠，能否明確判斷異議人於黃
    燈閃三秒後，即燈號轉為紅燈時，始駕車超越停止線，亦有
    疑義，是證人有瑕疵之證言不足以證明異議人之違規行為，
    本院復查無其他積極證據足資佐證異議人之違規事實，參酌
    刑事訴訟法之「罪疑唯輕」原則，應為異議人有利之認定。
  (三)綜上所述，異議人之抗辯，堪以採信。原處分機關依道路交
    通管理處罰條例第53條第1 項、第63條第1 項第3 款之規定
    裁處異議人新臺幣二千七百元罰鍰，並記違規點數三點，容
    有違誤。本件異議為有理由，原處分應予撤銷，另為異議人
    不罰之諭知。
四、據上論結，應依道路交通案件處理辦法第20條，裁定如主文
    。
中　　華　　民　　國　　96　　年　　8 　　月　　27　　日
　　　　　　　　　交通法庭法　官　周明鴻
以上正本證明與原本無異。
如不服本裁定應於裁定送達後5 日內向本院提出抗告狀。
                          書記官  丁梅芬
中　　華　　民　　國　　96　　年　　8 　　月　　28　　日
